【裁判字號】    97,重訴,6
【裁判日期】    971231
【裁判案由】    違反槍砲彈藥刀械管制條例
【裁判全文】
臺灣嘉義地方法院刑事判決               97年度重訴字第6號
公  訴  人  臺灣嘉義地方法院檢察署檢察官
被      告  丙○○
選任辯護人  張雯峰律師
            奚淑芳律師
上列被告因違反槍砲彈藥刀械管制條例案件，經檢察官提起公訴
（97年度偵字第935號），本院判決如下：
    主  文
丙○○連續未經許可，製造可發射子彈具有殺傷力之改造手槍，
處有期徒刑陸年，併科罰金新臺幣拾伍萬元，罰金如易服勞役，
以新臺幣壹仟元折算壹日。扣案如附表一所示之改造手槍參支、
空氣槍貳支，及工具盒、零件各貳盒、砂輪機、電鑽各壹台，均
沒收。
    犯 罪 事 實
一、丙○○明知槍砲彈藥刀械管制條例管制之物品，非經中央主
    管機關許可不得製造，因好奇及興趣，未經許可，竟基於製
    造具殺傷力之改造手槍、空氣槍之概括犯意，自民國94年底
    起至95年6月前，陸續在嘉義市○○○路577之2號華山論槍
    玩具店等處，以每支新臺幣（下同）6,000元至10,000元不
    等之代價，購入不具殺傷力之玩具改造手槍3支、空氣槍2支
    ，並在嘉義縣水上鄉○○村○○路35號，其所經營之明冠廣
    告社內，利用其所有之砂輪機、電鑽等工具，鑽通改造手槍
    槍管阻鐵，及利用其所有之鉗子更換空氣槍之彈簧，連續將
    上開玩具槍枝製造成如附表一所示具有殺傷力之改造手槍3
    支及空氣槍2支。嗣於97年1月28日15時45分許，在已遷移至
    嘉義市○區○○路100之15號之明冠廣告社，為警持搜索票
    搜索查獲，並扣得上揭改造手槍3支、空氣槍2支，及工具盒
    、零件各2盒、砂輪機、電鑽各1台。
二、案經海洋巡防總局第五海巡隊報請臺灣嘉義地方法院檢察署
    檢察官偵查起訴。
    理  由
一、按被告以外之人於審判外之言詞或書面陳述，除法律有規定
    者外，不得作為證據。當事人、代理人或辯護人於法院調查
    證據時，知有第159條第1項不得為證據之情形，而未於言詞
    辯論終結前聲明異議者，視為有前項之同意。刑事訴訟法第
    159條第1項、第159條之5第2項分別定有明文。查檢察官、
    被告丙○○及辯護人就本件所引用屬於傳聞性質之證據（詳
    後述），未於言詞辯論終結前聲明異議，本院審酌證據作成
    時之情況，並無違法取證或其他瑕疵，認為以之作為證據為
    適當，應有證據能力。
二、訊據被告對於製造如附表一編號1-4所示之改造手槍、空氣
    槍之犯行坦承不諱，惟矢口否認有製造如附表一編號5所示
    之空氣槍，辯稱：這支伊沒有換彈簧，因為印象中伊也想要
    改，但是找不到剛剛好的彈簧，所以就沒有換過云云。然查
    ：
  (一)被告對於製造如附表一編號1-4所示之改造手槍、空氣槍之
    犯罪事實，於本院審理時坦承不諱（見97年度重訴字第6號
    卷-下稱本院卷，第292-298頁），且如附表一編號1-5所示
    槍枝，經送鑑定結果如附表一所示，均認有殺傷力，有內政
    部警政署刑事警察局97年3月4日刑鑑字第0970016793號槍彈
    鑑定書1份在卷足考（見97年度偵字第935號卷-下稱偵卷，
    第14-38頁），復有搜索扣押筆錄、搜索票各1份附卷可憑（
    見警卷第9-10、17頁），並有如附表一所示改造手槍3支、
    空氣槍2支，及工具盒、零件各2盒、砂輪機、電鑽各1台扣
    案可資佐證，足認被告確有製造改造手槍及空氣槍之犯行。
  (二)對於如附表一編號1-4所示槍枝製造之時間，被告於偵查時
    供稱：伊94年間開始改造長槍，最後1次改造是在96年的那
    個農曆過年前等語（見偵卷第9頁），於本院準備程序時供
    稱：製造時間分別是95年2月、95年5月、95年8月、96年2月
    等語（見本院卷第22頁），於本院審理時則供稱：伊94年年
    尾開始製造有殺傷力的槍枝，是伊住在水上的時候做的。伊
    於偵查及本院準備程序時，當時太緊張說錯了，事後伊回想
    應該是95年6月間小朋友放暑假前做的，因為95年暑假後，
    當時工作比較忙沒有時間等語（見本院卷第295-297頁），
    是其供述前後不一致，惟被告雖曾自白係跨越刑法修正前後
    製造槍枝而同時地被查獲，其所稱跨越刑法修正前後製造槍
    枝係屬不利於己之陳述（自白），仍應調查除該自白以外其
    他必要之證據，以察其是否與事實相符，不得僅以該自白，
    作為此部分有罪判決之唯一證據，否則不啻僅憑自白採證斷
    罪，反足使取巧者（如懂得辯稱均係刑法修正前製造者）得
    邀受輕判之利益，殊非用法之平（最高法院96年度台上字第
    6417號裁判可資參照），是檢察官並未提出相關證據以資證
    明被告係跨越刑法修正前後製造槍枝，本院復查無其他積極
    證據足資補強被告於偵查及本院準備程序時之自白，自應以
    被告上揭於本院審理時之供述，認定其製造槍枝之時間。又
    被告係何時購買如附表一編號5所示之玩具空氣槍乙節，被
    告及甲○○2人，在甲○○涉嫌槍砲彈藥刀械管制條例案件
    ，於警詢時均供稱係96年間（見本院卷第67、78頁），惟於
    本案本院審理時則均供稱係95年間（見本院卷第91、296頁
    ），且被告於偵查時即供稱係95年間所購買（見偵卷第9頁
    ），參以被告於本院審理時供稱製造槍枝之時間，均係在95
    年6月以前，是被告應係在95年6月以前購買並製造如附表一
    編號5所示之空氣槍。
  (三)被告雖以上詞置辯，為本院所不採：
  1.如附表一編號5所示之空氣槍，經第1次送鑑定結果確有殺傷
    力，惟第2次送鑑定結果，經拆解檢視，發現撞鐵彈簧扭曲
    變形，另經拆解他案同型槍枝比較，發現本案槍枝欠缺撞鐵
    彈簧導桿，致撞鐵無法正常固定於待擊發位置，無法正常發
    射彈丸。經拆解甲○○涉嫌違反槍砲彈藥刀械管制條例案件
    槍枝（槍枝管制條例編號：0000000000），取其撞鐵彈簧導
    桿換裝至如附表一編號5所示之空氣槍使用，經以金屬彈丸
    測試3次，其中彈丸（直徑8.0mm、重量2.1g）最大發射速度
    為51公尺/秒，計算其動能為2.7焦耳，換算其單位面積動能
    為5.3焦耳/平方公分。另取他案完整未扭曲變形之撞鐵彈簧
    換裝至如附表一編號5所示之空氣槍中使用，發現彈丸發射
    速度明顯提升，研判係撞鐵彈簧扭曲變形導致洩氣效能變弱
    ，造成如附表一編號5所示之空氣槍發射彈丸速度減低等情
    ，有內政部警政署刑事警察局97年10月21日刑鑑字第097012
    6667號函、97年11月25日刑鑑字第0970169635號函各1份附
    卷可考（見本院卷第248-249、258-261頁），是如附表一編
    號5所示之空氣槍，係因彈簧扭曲變形，致於第2次鑑定時不
    具殺傷力，惟本院經查並無任何證據足資證明第1次鑑定時
    ，鑑定機構有為不實鑑定之情事，故彈簧扭曲變形應係在第
    1次送鑑後至第2次送鑑之期間，因不詳原因所導致，是仍應
    依第1次鑑定結果，認定如附表一編號5所示之空氣槍具有殺
    傷力。
  2.對於如附表一編號5所示之玩具空氣槍來源乙節，證人即華
    山論槍玩具店負責人甲○○於本院審理時結證稱：伊父親經
    營華山玩具有限公司，伊再從公司批貨過來在華山論槍玩具
    店店面零售。扣案管制編號0000000000這款槍，槍枝上面的
    G-MAX是代表松捷企業有限公司製造的等語（見本院卷第89-
    90、93、96-97頁），證人即松捷企業有限公司負責人乙○○於本院審理時亦結證稱：伊公司生產玩具槍，再批發給代
    理商，沒有零售。全部都是自己製造，沒有進口的。槍枝管
    制編號0000000000的槍枝是伊公司製造等語（見本院卷第14
    9-150、154頁），足認上揭槍枝係松捷企業有限公司所製造
    。又證人乙○○於本院審理時結證稱：每1把玩具槍出廠，
    都要在工廠裏面由測試員試射是否具有殺傷力，每1把都要
    試射5顆，試射資料都在電腦裡面，因為電腦中毒，所以以
    前的資料都不見了。交貨給華山玩具有限公司時，有在玩具
    槍包裝紙盒上面貼注意事項，是指槍枝在法定焦耳以下，請
    他們不能改造等語（見本院卷第150、152頁），證人甲○○
    於本院審理時亦結證稱：華山玩具有限公司要購買槍枝時，
    就會要求要符合法律規定，因為每家廠商出廠後都要提供力
    道的焦耳數，保證槍的力道在法定範圍內，若不符他們要負
    責等語（見本院卷第101-102頁），並有如附表一編號5所示
    空氣槍之注意事項1紙附卷足考（見本院卷第109頁），足認
    如附表一編號5所示之玩具空氣槍於出廠時，並不具殺傷力
    。
  3.證人乙○○於本院審理時結證稱：伊平常在公司就在研發槍
    枝，從事拆解研發20年了。伊公司沒有出0.08公分線徑的彈
    簧，槍枝管制編號0000000000的槍枝當庭拆解下來的彈簧，
    伊能確定不是伊公司生產時所裝設的彈簧，彈簧有換過等語
    （見本院卷第149-150、156-157頁），且如附表一編號5所
    示空氣槍內之彈簧：長度為92.73mm、線徑為0.84mm、內徑
    為3.13mm；證人乙○○於本院審理時所提出同款空氣槍之彈
    簧：長度為107.48mm、線徑為0.68mm、內徑為3.37mm；甲○○涉嫌違反槍砲彈藥刀械管制條例案件，扣案同款空氣槍內
    之彈簧：長度為110.48mm、線徑為0.70mm、內徑為3.26mm，
    有內政部警政署刑事警察局97年11月25日刑鑑字第09701696
    35號函1份附卷可考（見本院卷第258頁），是後2者之彈簧
    線徑相距僅0.02mm，而如附表一編號5所示之空氣槍內彈簧
    線徑與後2者彈簧線徑相距達0.16mm、0.14mm，足見如附表
    一編號5所示空氣槍之彈簧，與該公司同款空氣槍之彈簧不
    符，確實有經過更換。
  4.華山玩具有限公司係經營玩具、娛樂用品批發業，領有合法
    執照乙節，有營利事業登記基本資料查詢1份附卷足憑（見
    本院卷第115頁）。又證人甲○○前於95年2月15日，因涉嫌
    違反槍砲彈藥刀械管制條例案件，經警持搜索票搜索華山論
    槍玩具店，扣案槍枝經送鑑定結果均認定不具殺傷力，有嘉
    義市警察局第二分局97年7月21日嘉市警二偵字第097003013
    4號函附搜索票、搜索扣押筆錄、扣押物品目錄表、收據證
    明書、內政部警政署刑事警察局95年3月21日刑鑑字第09500
    23912號槍彈鑑定書影本各1份在卷可參（見本院卷第129-14
    5頁）。且證人甲○○於97年7月7日，經警在華山論槍玩具
    店扣押如附表一編號5所示之同款空氣槍（槍枝管制編號：
    0000000000），經送鑑定結果認係氣體動力式槍枝（另含加
    長槍管1支），以小型高壓氣體鋼瓶內氣體為發射動力，經
    以金屬彈丸測試3次，其中彈丸（直徑8.0mm、重量2.1g）最
    大發射速度為32公尺/秒，計算其動能為1.0焦耳，換算其單
    位面積動能為2.1焦耳/平方公分；另經裝置加長槍管後，經
    以金屬彈丸測試3次，其中彈丸（直徑8.0mm、重量2.1g）最
    大發射速度為29公尺/秒，計算其動能為0.88焦耳，換算其
    單位面積動能為1.7焦耳/平方公分，不具殺傷力，有內政部
    警政署刑事警察局97年8月11日刑鑑字第0970107801號槍彈
    鑑定書1份附卷足參（見本院卷第231-235頁），是無證據證
    明華山論槍玩具店有販賣具殺傷力之槍枝。再者，證人甲○○於本院審理時結證稱：槍枝管制編號0000000000的槍枝，
    95年間價位約1萬元，若客人詢問有無殺傷力，伊會跟他說
    ，原廠通知說這款沒有殺傷力，不會穿透人的身體，因為力
    道沒有達到法定標準20焦耳，伊店裡賣的槍都是在20焦耳以
    下。伊印象中，被告到伊店裡買槍時，沒有指名要買有殺傷
    力的槍枝等語（見本院卷第94-96、99頁），是證人甲○○
    係以正常價格出售如附表一編號5所示之玩具空氣槍予被告
    ，且被告至華山論槍玩具店並未指明要購買具殺傷力之槍枝
    ，依常理判斷，證人甲○○當無可能於販入玩具槍枝後，再
    自行更換彈簧，製造成有殺傷力之槍枝，並出售予被告，是
    如附表一編號5所示之空氣槍，應係被告更換彈簧所製造。
  5.證人乙○○於本院審理時固結證稱：依伊的經驗，槍枝管制
    編號0000000000的槍枝沒有殺傷力，因為線徑若0.08公分，
    且長度跟伊工廠生產出來的相同就有殺傷力，但長度比伊工
    廠的短，威力會下降，因為線徑不同、硬度不同、敲擊力道
    也不同等語（見本院卷第157、160頁），依據如附表一編號
    5所示空氣槍之彈簧長度認定不具殺傷力。然如附表一編號5
    所示之空氣槍，第2次送鑑定時彈簧長度為92.73mm，並已扭
    曲變形，已詳如前述，且上揭彈簧於本院當庭拆解測量時，
    長度為92.84mm，有照片1紙在卷可考（見本院卷第169頁）
    ，顯見於本院審理時上揭彈簧已扭曲變形，是證人乙○○係
    以扭曲變形而縮短之彈簧長度，認定上揭空氣槍不具殺傷力
    ，其證述自不足以證明上揭槍枝於第1次送內政部警政署刑
    事警察局鑑定時，係不具殺傷力。
  6.按槍砲彈藥刀械管制條例第18條第4項規定：「犯本條例之
    罪，於偵查或審判中自白，並供述全部槍砲、彈藥、刀械之
    來源及去向，因而查獲或因而防止重大危害治安事件之發生
    者，減輕或免除其刑。」本件被告於偵查及本院審理時供稱
    如附表一編號5所示之空氣槍，其購入時即具有殺傷力，槍
    枝來源係華山論槍玩具店之甲○○（見偵卷第9頁、本院卷
    第104頁），然此為證人甲○○於本院審理時結證否認（見
    本院卷第95-96頁），被告並未提出其他證據以資證明，且
    本院認定上揭空氣槍係被告所製造，業經採證詳如前述，是
    被告並無上揭規定之適用。
  (四)辯護人雖以如附表一編號1-3所示之改造手槍，係依檢視法
    、性能檢驗法鑑定認具殺傷力，並未以試射法鑑定，請求改
    送法務部調查局等單位鑑定，惟本院前依辯護人請求詢問國
    防部軍備局、經濟部標準檢驗局是否有實施槍枝殺傷力之鑑
    定，經函覆無法受理鑑定，均建請逕洽內政部警政署刑事警
    察局辦理鑑定為宜，有國防部軍備局生產製造中心第二○五
    廠97年8月18日備二五研字第0970002434號函、經濟部標準
    檢驗局97年8月26日經標六字第09700092200號函各1份在卷
    足參（見本院卷第215-216頁），是縱有其他單位可實施鑑
    定，惟內政部警政署刑事警察局係國內鑑定槍枝之專責機構
    ，以該局每年鑑定槍枝之數量、人員專業性，業於鑑定結果
    自具有可信性，尚難以鑑定方法未採用試射法，即認定不可
    採，是本院認無再送其他單位鑑定之必要。
  (五)綜上所述，足認被告自白之部分與事實相符，其上揭所辯顯
    係飾卸之詞，委無可採。本件事證明確，被告之犯行堪予認
    定。
三、論罪科刑部分：
  (一)查被告行為後，刑法於94年1月7日修正，同年2月2日公布，
    自95年7月1日施行，修正第33條第5款關於法定刑有罰金刑
    之罪、刪除第56條連續犯、修正第42條第2項易服勞役折算
    標準之規定。
  1.修正後刑法第33條第5款規定「罰金：新臺幣1千元以上，以
    百元計算之」，與修正前刑法第33條第5款規定「罰金：（
    銀元）1元以上」不同。比較新舊法結果，以修正前即行為
    時法較有利於被告，故依刑法第2條第1項前段規定，本案法
    定罰金刑部分，自應適用行為時之法律即修正前刑法第33條
    第5款規定決定其罰金部分之法定刑。
  2.本件被告之犯行，因行為後新法業已刪除連續犯之規定，此
    刪除雖非犯罪構成要件之變更，但顯已影響行為人刑罰之法
    律效果，自屬法律有變更，依新法第2條第1項前段規定，比
    較新、舊法結果，仍應適用較有利於被告之行為時法律即舊
    法論以連續犯。
  3.本件被告行為時，刑法第42條第2項前段規定：「易服勞役
    以1元以上3元以下折算1日。」又被告行為時之易服勞役折
    算標準，業據修正前罰金罰鍰提高標準條例第2條前段規定
    （現已刪除），就其原定數額提高為100倍折算1日，則本件
    被告行為時之易服勞役折算標準，應以銀元300元折算1日，
    即新臺幣900元折算1日。惟95年7月1日修正公布施行之刑法
    第42條第3項前段規定：「易服勞役以新臺幣1千元、2千元
    或3千元折算1日。」比較修正前後之易服勞役折算標準，以
    修正後之規定，較有利於被告，則依刑法第2條第1項但書規
    定，應適用修正後之刑法第42條第3項前段規定，就罰金部
    分均諭知易服勞役之折算標準。
  4.最高法院95年度第8次刑事庭會議決議，揭示「比較時應就
    罪刑有關之共犯、未遂犯、想像競合犯、牽連犯、連續犯、
    結合犯，以及累犯加重、自首減輕暨其他法定加減原因（如
    身分加減）與加減例等一切情形，綜其全部罪刑之結果而為
    比較」之一體適用原則，乃本諸罪刑不可分原則之結果，至
    易刑處分係刑罰執行之問題，及拘束人身自由之保安處分，
    因與罪刑無關，不必為綜合比較外，其餘部分仍須綜其全部
    罪刑之結果為比較後，擇較有利者為整體之適用，不能予以
    割裂而分別適用個別有利之條文（最高法院95年度第8次、
    第17次刑事庭會議決議、最高法院97年度台上字第199號、
    97年度台上字第902號判決意旨參照）。本件就刑法第33條
    第5款修正，及刑法第56條刪除部分，以修正前刑法規定對
    被告最有利，應一體適用舊法，不得違法割裂適用。至易服
    勞役之折算標準係刑罰執行之問題，無庸與罪刑有關各項情
    形綜合比較，應適用修正後之規定。
  (二)核被告所為，係違反槍砲彈藥刀械管制條例第8條第1項之未
    經許可，製造可發射子彈具有殺傷力之改造手槍、空氣槍罪
    。被告持有改造手槍、空氣槍之行為，係製造改造手槍、空
    氣槍之當然結果，法律上自宜僅就製造行為為包括之評價，
    不應另就持有予以論罪（最高法院90年度台上字第880號判
    例可資參照）。按數行為於同時同地或密切接近之時地實施
    ，侵害同一之法益，各行為之獨立性極為薄弱，依一般社會
    健全觀念，在時間差距上，難以強行分開，在刑法評價上，
    以視為數個舉動之接續施行，合為包括之1行為予以評價，
    較為合理，則屬接續犯，而為包括之1罪（最高法院86年台
    上字第3295號判決可資參照）。是若犯罪行為人所為之數行
    為，非於同時同地或密切接近之時地實施，數行為亦非「侵
    害同一之法益」，揆諸前揭說明，在刑法評價上，自不得視
    為數個舉動之接續施行。查被告於偵查時供稱：伊每次都只
    改造1把槍，每次改造槍枝的時間距離2、3個月等語（見偵
    卷第9頁），於本院準備程序時亦供稱上揭偵查之供述正確
    （見本院卷第22頁），是本件被告所為之5次製造槍枝犯行
    ，其犯罪時間有先後次序可分，每1次製造行為均可成罪，
    客觀上係數個獨立之犯罪行為，並非接續侵害同一法益，難
    認係1個製造行為之持續動作，揆諸前揭判例，應非接續犯
    。
  (三)又按刑事法若干犯罪行為態樣，本質上原具有反覆、延續實
    行之特徵，立法時既予特別歸類，定為犯罪構成要件之行為
    要素，則行為人基於概括之犯意，在密切接近之一定時、地
    持續實行之複次行為，倘依社會通念，於客觀上認為符合1
    個反覆、延續性之行為觀念者，於刑法評價上，即應僅成立
    1罪；學理上所稱「集合犯」之職業性、營業性或收集性等
    具有重複特質之犯罪均屬之，例如經營、從事業務、收集、
    販賣、製造、散布等行為概念者是（最高法院著有95年度台
    上字第1079號判決可資參照）。再按對於集合犯，必須從嚴
    解釋，以符合立法本旨。觀諸毒品危害防制條例所定之販賣
    毒品罪之構成要件文義，實無從認定立法者本即預定該犯罪
    之本質，必有數個同種類行為而反覆實行之集合犯行，故販
    賣毒品罪，難認係集合犯。因此，就刑法修正施行後多次販
    賣毒品之犯行，採1罪1罰，始符合立法本旨（最高法院96年
    度台上字第4068號裁判可資參照）。是以並非有經營、從事
    業務、收集、販賣、製造、散布等行為，即一概認定係集合
    犯。本件被告並非以製造槍枝為業，亦未從事製造槍枝後販
    賣之營業行為，且被告前後5次製造槍枝之行為，並非在密
    切接近之一定時、地持續實行之複次行為，自非集合犯，檢
    察官認應論以集合犯（見本院卷第281頁），尚有未合。被
    告前後多次製造改造手槍、空氣槍之犯行，時間緊接，犯罪
    構成要件相同，顯係基於概括犯意反覆為之，為連續犯，應
    從一重論處未經許可，製造可發射子彈具有殺傷力之改造手
    槍罪，並除其法定刑為無期徒刑部分依法不得加重外，應加
    重其刑。
  (四)另按刑法第59條規定，犯罪之情狀可憫恕者，得酌量減輕其
    刑，同法第57條規定，科刑時應審酌一切情狀，尤應注意左
    列事項（共10款）為科刑重輕之標準，兩條適用上固有區別
    ，惟所謂「犯罪之情狀」與「一切情狀」云云，並非有截然
    不同之領域，於裁判上酌減其刑時，應就犯罪一切情狀（包
    括第57條所列舉之10款事項），予以全盤考量，審酌其犯罪
    有無可憫恕之事由（即判例所稱有特殊之原因與環境等等，
    在客觀上足以引起一般同情，以及宣告法定低度刑，是否猶
    嫌過重），以為判斷。故適用第59條酌量減輕其刑時，並不
    排除第57條所列舉10款事由之審酌，惟其程度應達於確可憫
    恕，始可予以酌減（最高法院70年度第6次刑事庭會議決議
    參照）。而修正後刑法第59條已將刑之酌減審認標準之見解
    予以明文化，認犯罪之情狀須「顯」可憫恕，認「科以最低
    度刑仍嫌過重」者，得酌量減輕其刑。本件辯護人雖請求依
    刑法第59條對被告酌量減輕其刑，然被告為本件犯罪行為時
    為成年人，僅因好奇及興趣，即萌製造槍枝之犯意，又其製
    造槍枝之數量高達5支，對社會治安、人命安全具有極大潛
    在威脅，且被告犯罪時並無任何特殊之原因與環境等等，而
    槍砲彈藥刀械管制條例之立法目的，係為防制槍枝、子彈之
    危害，維護國內治安，倘遽予憫恕被告並減輕其刑，對被告
    個人難收促勵改過遷善之效，無法達到刑罰特別預防之目的
    ，被告上開犯行，衡情並無何等足以引起一般同情之客觀情
    狀而應予以憫恕，難認對被告宣告法定最低刑度，猶嫌過重
    ，因此本院認被告本案之所為，並不符合刑法第59條酌減其
    刑規定之適用，辯護人請求刑法第59條酌減其刑，即屬無據
    。
  (五)按犯罪是否起訴，以起訴書所載事實為準，不以所引法條為
    唯一依據（最高法院64年台非字第142號判例意旨參照）。
    檢察官原起訴法條認被告如附表一編號5所示之犯行，係犯
    槍砲彈藥刀械管制條例第8條第4項之未經許可，持有可發射
    子彈具有殺傷力之空氣槍罪，於本院審理時當庭更正為同條
    例第8條第1項之未經許可，製造可發射子彈具有殺傷力之空
    氣槍罪（見本院卷第281頁），惟檢察官就起訴之犯罪事實
    於起訴書及於本院審理時陳述起訴要旨時，僅提及被告持有
    如附表一編號5所示空氣槍之事實，是應認檢察官並未就被
    告製造如附表一編號5所示空氣槍之犯行提起公訴，惟此部
    分與上揭起訴並經本院判決有罪之部分，有連續犯之裁判上
    1罪之關係，為起訴效力所及，本院自應併予審理（已當庭
    告知所犯法條，見本院卷第281頁），至檢察官所起訴被告
    持有上揭空氣槍之犯行，為製造空氣槍之當然結果，不另論
    罪。爰審酌被告前無犯罪紀錄，素行良好，以從事廣告招牌
    為業，有正常工作，家有罹病之母親、太太、2個年幼之兒
    女，犯罪之動機，對社會治安之潛在危險，被告製造槍枝之
    數量、期間，及犯後坦承大部分犯行之犯後態度良好，並知
    所悔悟犯行等一切情狀，量處如主文所示之刑，並就罰金部
    分諭知易服勞役之折算標準，以示懲儆。扣案如附表一所示
    之改造手槍3支、空氣槍2支，均屬違禁物，應依刑法第38條
    第1項第1款規定宣告沒收。扣案之工具盒、零件各2盒、砂
    輪機、電鑽各1台，係被告所有供製造槍枝供犯罪所用及犯
    罪預備之物，業據被告於本院審理時供述在卷（見本院卷第
    283頁），爰依刑法第38條第1項第2款宣告沒收。扣案之槍
    枝5支、子彈9顆（部分經試射，現餘子彈5顆、彈殼4顆、彈
    頭1顆）、鋼珠7瓶、小瓦斯鋼瓶16瓶，經送鑑定結果，如附
    表二所示，均認不具殺傷力，有內政部警政署刑事警察局97
    年3月4日刑鑑字第0970016793號槍彈鑑定書1份附卷可考（
    見本院卷第14-38頁），及扣案之飛鏢1盒、底火4盒，雖均
    係被告所有，惟非供本件製造槍枝犯罪所用之物，亦據被告
    於本院審理時供述在卷（見本院卷第283頁），是既無證據
    證明係被告供犯罪所用之物，爰不併予諭知沒收。
據上論斷，應依刑事訴訟法第299條第1項前段，槍砲彈藥刀械管
制條例第8條第1項，刑法第11條前段、第2條第1項、第56條（修
正前）、第42條第3項前段、第38條第1項第1款、第2款，判決如
主文。
本案經檢察官陳昱奉到庭執行職務。
中    華    民    國    97    年    12    月    31    日
                刑事第二庭  審判長法  官  沈福財
                                  法  官  林青怡
                                  法  官  卓春慧
以上正本證明與原本無異。
如不服本判決應於收受判決後10日內向本院提出上訴書狀，並應
敘述具體理由；其未敘述上訴理由者，應於上訴期間屆滿後20日
內向本院補提理由書（均須按他造當事人之人數附繕本）「切勿
逕送上級法院」。
中    華    民    國    97    年    12    月    31    日
                                  書記官  李玫娜
附錄本案論罪科刑法條全文：
槍砲彈藥刀械管制條例第8條：
未經許可，製造、販賣或運輸鋼筆槍、瓦斯槍、麻醉槍、獵槍、
空氣槍或第4條第1項第1款所定其他可發射金屬或子彈具有殺傷
力之各式槍砲者，處無期徒刑或5年以上有期徒刑，併科新臺幣1
千萬元以下罰金。
未經許可，轉讓、出租或出借前項所列槍枝者，處5年以上有期
徒刑，併科新臺幣1千萬元以下罰金。
意圖供自己或他人犯罪之用，而犯前二項之罪者，處無期徒刑或
7年以上有期徒刑，併科新臺幣1千萬元以下罰金。
未經許可，持有、寄藏或意圖販賣而陳列第1項所列槍枝者，處3
年以上10年以下有期徒刑，併科新臺幣700萬元以下罰金。
第1項至第3項之未遂犯罰之。
附表一：
┌──┬───────┬─────────────────┐
│編號│扣案物品名稱  │             鑑定結果             │
├──┼───────┼─────────────────┤
│1   │短槍（槍枝管制│認係改造手槍，由仿WALTHER廠PPK/S型│
│    │編號：00000000│半自動手槍製造之槍枝，換裝土造金屬│
│    │03）-警卷編號1│槍管而成，擊發功能正常，可供擊發適│
│    │              │用子彈使用，認具殺傷力            │
├──┼───────┼─────────────────┤
│2   │短槍（槍枝管制│認係改造手槍，由仿BERETTA廠84型半 │
│    │編號：00000000│自動手槍製造之槍枝，換裝土造金屬槍│
│    │04）-警卷編號2│管及土造金屬槍機而成，擊發功能正常│
│    │              │，可供擊發適用子彈使用，認具殺傷力│
├──┼───────┼─────────────────┤
│3   │短槍（槍枝管制│認係改造手槍，由仿BERETTA廠84型半 │
│    │編號：00000000│自動手槍製造之槍枝，換裝土造金屬槍│
│    │05）-警卷編號3│機而成，槍管暢通，擊發功能正常，可│
│    │              │供擊發適用子彈使用，認具殺傷力    │
├──┼───────┼─────────────────┤
│4   │長槍（槍枝管制│認係氣體動力式槍枝，以小型高壓氣體│
│    │編號：00000000│鋼瓶內氣體為發射動力，經以金屬彈丸│
│    │07）-警卷編號 │測試3次，其中彈丸（直徑0.6mm、重量│
│    │10            │0.88g）最大發射速度為189公尺/秒， │
│    │              │計算其動能為15焦耳，換算其單位面積│
│    │              │動能為55焦耳/平方公分             │
├──┼───────┼─────────────────┤
│5   │長槍（槍枝管制│認係氣體動力式槍枝，以小型高壓氣體│
│    │編號：00000000│鋼瓶內氣體為發射動力，經以金屬彈丸│
│    │09）-警卷編號8│測試3次，其中彈丸（直徑8.0mm、重量│
│    │              │2.1g）最大發射速度為126公尺/秒，計│
│    │              │算其動能為16焦耳，換算其單位面積動│
│    │              │能為33焦耳/平方公分               │
├──┴───────┴─────────────────┤
│殺傷力之相關數據：                                      │
│一、殺傷力定義：依據司法院秘書長81年6月11日秘台廳（二） │
│    字第06985號函釋示：殺傷力的標準為在最具威力的適當距 │
│    離，以彈丸可穿入人體皮肉層之動能為基準。            │
│二、殺傷力之相關數據：(一)依日本科學警察之研究結果，彈丸單│
│    位面積動能達20焦耳/平方公分，則足以穿入人體皮肉層。 │
│    (二)內政部警政署刑事警察局對活豬作射擊測果，彈丸單位面│
│    積動能達24焦耳/平方公分，則足以穿入豬隻皮肉層。(三)美 │
│    國軍醫總署定義：彈丸撞擊動能達58呎磅（約為78.6焦耳）│
│    ，則足以使人喪失戰鬥能力。                          │
└────────────────────────────┘
附表二：
┌──┬───────┬─────────────────┐
│編號│扣案物品名稱  │             鑑定結果             │
├──┼───────┼─────────────────┤
│1   │短槍（槍枝管制│認係氣體動力式槍枝，以填充氣體為發│
│    │編號：00000000│射動力，經以金屬彈丸測試3次，其中 │
│    │01）          │彈丸（直徑6.0mm、重量0.88g）最大發│
│    │              │射速度為30公尺/秒，計算其動能為0.4│
│    │              │焦耳，換算其單位面積動能為1.4焦耳/│
│    │              │平方公分                          │
├──┼───────┼─────────────────┤
│2   │短槍（槍枝管制│認係氣體動力式槍枝，以小型高壓氣體│
│    │編號：00000000│鋼瓶內氣體為發射動力，經以金屬彈丸│
│    │02號）        │測試3次，其中彈丸（直徑4.5mm、重量│
│    │              │0.38g）最大發射速度為83公尺/秒，計│
│    │              │算其動能為1.3焦耳，換算其單位面積 │
│    │              │動能為8.2焦耳/平方公分            │
├──┼───────┼─────────────────┤
│3   │短槍（槍枝管制│認係仿轉輪手槍製造之槍枝，槍管內具│
│    │編號：00000000│阻鐵，無法發射彈丸，認不具殺傷力  │
│    │06）          │                                  │
├──┼───────┼─────────────────┤
│4   │長槍（槍枝管制│認係氣體動力式槍枝，以小型高壓氣體│
│    │編號：00000000│鋼瓶內氣體為發射動力，經以金屬彈丸│
│    │08）          │測試3次，其中彈丸（直徑8.0mm、重量│
│    │              │2.1g）最大發射速度為61公尺/秒，計 │
│    │              │算其動能為3.9焦耳，換算其單位面積 │
│    │              │動能為7.7焦耳/平方公分            │
├──┼───────┼─────────────────┤
│5   │長槍（槍枝管制│認係氣體動力式槍枝，以小型高壓氣體│
│    │編號：00000000│鋼瓶內氣體為發射動力，經以金屬彈丸│
│    │10）          │測試3次，其中彈丸（直徑8.0mm、重量│
│    │              │2.1g）最大發射速度為86公尺/秒，計 │
│    │              │算其動能為7.7焦耳，換算其單位面積 │
│    │              │動能為15焦耳/平方公分             │
├──┼───────┼─────────────────┤
│6   │子彈9顆       │1、子彈2顆，認均係口徑9mm制式子彈 │
│    │              │   ，採樣1顆試射，無法擊發，認不具│
│    │              │   殺傷力                         │
│    │              │2、子彈2顆，認均係非制式子彈，由金│
│    │              │   屬彈殼組合直徑9.1±0.5mm金屬彈 │
│    │              │   頭而成，採樣1顆試射，無法擊發，│
│    │              │   認不具殺傷力                   │
│    │              │3、子彈2顆，認均係非制式子彈，由金│
│    │              │   屬彈殼組合直徑8.1±0.5mm金屬彈 │
│    │              │   頭而成，採樣1顆試射，無法擊發，│
│    │              │   認不具殺傷力                   │
│    │              │4、子彈1顆，認係非制式子彈，由金屬│
│    │              │   彈殼組合直徑6.9mm金屬彈頭而成，│
│    │              │   經試射，無法擊發，認不具殺傷力 │
│    │              │5、子彈1顆，認係非制式子彈，由金屬│
│    │              │   彈殼組合直徑4.5mm鋼珠而成，經試│
│    │              │   射，雖可擊發，惟發射動能不足， │
│    │              │   認不具殺傷力                   │
│    │              │6、子彈1顆，認分係土造金屬彈頭及土│
│    │              │   造金屬彈殼                     │
├──┼───────┼─────────────────┤
│7   │鋼珠7瓶       │認分係金屬彈丸及塑膠彈丸          │
├──┼───────┼─────────────────┤
│8   │瓦斯鋼瓶16瓶  │認均係小型高壓氣體鋼瓶            │
└──┴───────┴─────────────────┘


司法院資訊處製作；財團法人民間司法改革基金會備份。
